【裁判字號】    89,婚,994
【裁判日期】    891102
【裁判案由】    履行同居
【裁判全文】
臺灣高雄地方法院民事判決  八十九年度婚字第九九四號
    原      告  乙○○
    被      告  甲○○
    訴訟代理人  王玉秋
右當事人間請求履行同居事件，本院判決如左：
    主  文
被告應與原告同居。
訴訟費用由被告負擔。
    事  實
一、原告方面：
（一）聲明：如主文所示。
（二）陳述：兩造於七十五年間結婚，婚後共同住在高雄縣鳳山市○○街一０六號十
      樓，詎被告於三年前開始與一名女子同居，原告忍氣吞聲，不予計較，嗣原告
      因做生意之故，於八十七年四月間攜子遷往高雄市○○區○○路一一一號，被
      告對此事不聞不問，且未隨同原告一同前往上址居住，嗣被告復搬離和興街住
      處，將戶籍遷往高雄縣鳳山市○○街一號九樓，二年多來被告均未與原告聯絡
      ，拒與原告同居，被告顯未履行夫妻互負同居之義務，為此提起本訴。
（三）證據：提出戶籍謄本二份，並聲請訊問證人洪碩徵。
二、被告方面：
（一）聲明：同意原告之請求。
（二）陳述：之前兩造原本住在一起，係原告自己搬到楠梓做生意，不讓被告與其一
      同前往，原告既提起履行同居之訴，被告同意前往原告楠梓住處與原告同居。
    理  由
一、按夫妻互負同居之義務，又夫妻之住所，由雙方共同協議之；未為協議或協議不
    成時，得聲請法院定之。法院為前項裁定前，以夫妻共同戶籍地推定為其住所，
    民法第一千零一條前段、第一千零二條分別定有明文。本件兩造為夫妻關係，雙
    方原先共同居住在高雄縣鳳山市○○街一０六號十樓，惟原告已於八十七年四月
    搬往高雄市○○區○○路一一一號，被告則於八十九年八月間將戶籍遷往高雄縣
    鳳山市○○街一號九樓，業據原告提出戶籍謄本為證；雖雙方並未協議且未聲請
    法院裁定其等之住所，然在原告提起本件履行同居之訴後，被告已同意至原告現
    住地即高雄市○○區○○路一一一號與原告履行同居義務，足認兩造已有以原告
    現住地為兩造共同住所之共識，自應認原告現住地即高雄市○○區○○路一一一
    號為兩造之住所。而原告主張兩造自八十七年四月分居之事實，除經證人及兩造
    之子洪碩徵到庭證稱：「我跟我母親搬到楠梓二年多，我父親知道我們搬過去，
    但沒有說要與我們一起搬過去，兩年多來父親也沒有去找過我們」等語明確外，
    並為被告所不否認，雖被告辯稱係原告不讓其一同搬往楠梓同住，惟不論兩造分
    居原因為何，今原告既提起本件履行同居之訴，被告復同意至原告現住地與原告
    履行同居義務，從而原告本於現存之夫妻關係，請求被告履行同居義務，於法核
    無不合，應予准許。至於原告稱其真意不在請求被告履行同居，而係與被告離婚
    ，然原告所提起者既為履行同居之訴，而非離婚之訴，本院自得僅能就原告起訴
    之事項為審理，附此敘明。
二、結論：原告之訴為有理由，依民事訴訟法第七十八條，判決如主文。
中      華      民      國    八十九    年      十一      月      二    日
                                    台灣高雄地方法院民事庭
~B法      官  管安露
右為正本，係照原本作成。
如不服本判決，應於送達後廿日內，向本院提出上訴狀。
~B法院書記官  王美慧
中      華      民      國    八十九    年      十一      月      二    日


司法院資訊處製作；財團法人民間司法改革基金會備份。
